臺灣屏東地方法院刑事判決　　　　　　　100年度易字第510號
公　訴　人　臺灣屏東地方法院檢察署檢察官
被　　　告　吳承財
上列被告因竊盜案件，經檢察官提起公訴（100年度偵字第2187號）
本院判決如下：
    主  文
吳承財犯侵占遺失物罪，處罰金新臺幣玖仟元，如易服勞役，以
新臺幣壹仟元折算壹日。又犯詐欺取財未遂罪，處有期徒刑月
，如易科罰金，以新臺幣壹仟元折算壹日。
    事  實
一、吳承財於民國99年12月24日不詳時分，在屏東縣屏東市○○
    路44巷11號門口，見陳金玉所有大眾商業銀行票號ABE00000
    00號、發票人吳文旗、面額新臺幣（下同）40,100元之支票
    1 紙置於該處地上，竟意圖為自己不法之所有，逕自拾起據
    為己有，使該支票脫離陳金玉，移入其私人管領而他人難以
    窺知之處，以此方式將該支票侵占入己。嗣因陳金玉發現該
    紙支票遺失，而於同年月27日對該紙支票申報遺失並掛失止
    付後，吳承財再於同年月30日將所拾得之該紙支票存入其在
    中國信託商業銀行屏東分行所申辦之帳號000000000000號帳
    戶內，而遭臺灣票據交換所以該紙支票已經掛失止付為由予
    以退票，警方據報而循線查獲。
二、案經屏東縣政府警察局屏東分行報告臺灣屏東地方法院檢察
    署檢察官偵查起訴。
    理  由
一、按被告以外之人於審判外之言詞或書面陳述，除法律有規定
    者外，不得作為證據，刑事訴訟法第159 條第1 項定有明文
    。查下述被告以外之人於審判外之言詞或書面陳述而具有傳
    聞證據性質者，因當事人對證據能力均不爭執，且未於言詞
    辯論終結前聲明異議，本院審酌此等證據資料製作時之情況
    ，並無違法不當之瑕疵，以之作為證據應屬適當，爰逕依刑
    事訴訟法第159 條之5 規定，認均有證據能力。
二、訊據被告吳承財固不否認有將上開支票存入其在中國信託商
    業銀行屏東分行所申辦之帳號000000000000號帳戶內，惟矢
    口否認有何上開犯行，於警、偵訊時均辯稱：上開支票係伊
    賣行車紀錄器及手機，由一名綽號「阿信」之男子給伊等情
    （見屏警分偵字第1000003286號卷《下稱警卷》第1 頁背面
    ）；於本院審理時改稱：該支票是伊在大連路4 段撿到等語
    （見本院卷第10頁背面）。經查：
  (一)被害人吳金玉所有之上開支票係於99年12月24日在路上遺失
    ，並經被告於同日不詳時分在大連路四段11號拾獲，嗣後於
    同年月30日欲存入其帳戶時遭票據交換所以上開支票已經掛
    失止付為由予以退票之事實，業據被告於審理中供承：12月
    24日伊是在大連路四段11號地上撿到該張支票等語（本院卷
    第10頁背面），核與證人即被告之妻邱牛秀鳳審理中證稱：
    該支票是伊先生在大連路44巷11號的大門口撿到的，因為伊
    等要去買東西，伊要騎車前，看到地上有張紙，問伊先生說
    這張紙是不是你的，一看是張支票，伊先生說是他的，就撿
    起來離開等語（見本院卷第20頁）相符，且經證人吳金玉於
    本院審理中證述明確，並有掛失止付票據提示資料查報表、
    票據掛失止付通知書、遺失票據申報書（見警卷第6 頁第9
    頁）、支票正反面影本、退票理由單、中國信託金融卡正反
    面影本附卷可稽，是此部分事實堪予認定，被告明知上開支
    票非其所有，竟持上開支票存入其所申辦之中國信託商業銀
    行帳戶內，當有占為己有之意，殆無疑義。
  (二)被告雖辯稱該支票係自「阿信」取得，然其無法舉出開給其
    支票綽號「阿信」之姓名、年籍及住居所以供本院調查，而
    支票係支付工具，若遭止付或係存款不足將成廢紙一張，依
    被告上開所述，其於本院審理中自承不懂票據，竟未審酌「
    阿信」該人之信用，而卻甘冒危險，以買賣行車紀錄器及手
    機，與一位完全不認識且不知其姓名之人兌換來路不明之支
    票，顯然有悖常理，足見被告上開所辯應係飾卸之詞，不足
    採信。
  (三)綜上，本案事證明確，被告犯行洵堪認定，應依法論科。
三、被告拾獲吳金玉所有遺失之支票予以侵占入己，並佯為真正
    執票人持向上開中國信託商業銀行提示付款以詐領現金而未
    得手，核其所為，分別係犯刑法第337 條之侵占遺失物罪及
    同法第339 條第3 項、第1 項之詐欺取財未遂罪。而被告所
    犯上開二罪間，犯意個別，行為互殊，應分論併罰。另被告
    著手於詐欺取財行為之實行而不遂，為未遂犯，爰依刑法第
    26 條 前段規定，按既遂犯之刑減輕之。起訴狀意旨雖認被
    告僅係犯刑法第320 條第1 項之竊盜罪，然經公訴檢察官當
    庭請求變更起訴法條為刑法第337 條侵占遺失物罪，本院亦
    認為本件係以犯罪事實同一性為基礎，而所謂「同一性」，
    應以侵害性行為之內容是否雷同，犯罪構成要件是否具有共
    通性為準，若二罪名之構成要件具有相當程度之吻合而無罪
    質之差異時，即可謂具有同一性。本案被告所犯之侵占遺失
    物罪，對該物並未先具有委任管理等持有之關係，此與其他
    類型之侵占罪不同，而與檢察官起訴之竊盜罪相同，且所謂
    侵占與竊盜，俱以和平手段將物移入自己實力支配下，其客
    觀構成要件之主要事實雷同，二罪復同以為自己或第三人不
    法之所有為主觀要件，同以他人之財物為客體，同為侵害財
    產法益之犯罪，罪質尚無差異，可認為具有同一性（最高法
    院81 年 度臺上字第2039號判決、86年度臺非字第187 號判
    決意旨參照），是本案起訴之基本事實既與本院認定侵占遺
    失物及詐欺取財之基礎事實具有同一性，本院自得予以審理
    ，並依法變更起訴法條，附此敘明。爰審酌被告拾獲他人之
    支票，竟未送交警察機關招領，任意侵吞入己，欠缺守法觀
    念，且又持該支票意圖向金融機構詐欺取財，所幸並未得逞
    ，並未產生損害，並斟酌被告品行、因一時貪念而為本件犯
    行、本件侵占之財物價值、被害人所受之損害，並斟酌本件
    犯罪情節、被告智識程度為高中肄業、家庭經濟狀況勉持等
    一切情狀，分別量處如主文所示之刑，併分別就罰金刑及有
    期徒刑部分均諭知易服勞役及易科罰金之折算標準，以資懲
    儆。。
據上論斷，應依刑事訴訟法第299 條第1 項前段、第300 條，刑
法第337 條、第339 條第1 項、第3 項、第42條第3 項、第41條
第1 項，刑法施行法第1 條之1 第1 項、第2 項前段，判決如主
文。
本案經檢察官潘國威到庭執行職務。
中    華    民    國   100    年    8     月    23    日
                  刑事第三庭    審判長法  官  張世賢
                                      法  官  許嘉仁
                                      法  官  蕭筠蓉
以上正本證明與原本無異。
如不服本判決應於收受判決後10日內向本院提出上訴書狀，並應
敘述具體理由；其未敘述上訴理由者，應於上訴期間屆滿後20日
內向本院補提理由書（均須按他造當事人之人數附繕本）「切勿
逕送上級法院」。
中    華    民    國   100    年    8     月    23    日
                                      書記官  張語恬
附錄本案論罪科刑法條全文
刑法第337條
( 侵占遺失物罪)
意圖為自己或第三人不法之所有，而侵占遺失物、漂流物或其他
離本人所持有之物者，處五百元以下罰金。
刑法第339條
 (普通詐欺罪)
意圖為自己或第三人不法之所有，以詐術使人將本人或第三人之
物交付者，處五年以下有期徒刑、拘役或科或併科一千元以下罰
金。
以前項方法得財產上不法之利益或使第三人得之者，亦同。
前二項之未遂犯罰之。